【裁判字號】    90,判,222
【裁判日期】    900215
【裁判案由】    綜合所得稅
【裁判全文】
最  高  行  政  法  院  判  決                      九十年度判字第二二二號
    原      告  甲○○
    被      告  財政部臺灣省中區國稅局
    代  表  人  楊重華
右當事人間因綜合所得稅事件，原告不服行政院中華民國八十八年九月八日台八十八
訴字第三三九八○號再訴願決定，提起行政訴訟。本院判決如左：
    主  文
原告之訴駁回。
訴訟費用由原告負擔。
    事  實
緣原告八十年度綜合所得稅未依法辦理結算申報，經被告查獲，於民國八十六年間第
一次核定其當年度所得總額新臺幣（下同）七、五○九、九三二元，補徵稅額二、二
五三、七五二元及處以罰鍰二、一七四、三○○元。嗣被告再查獲原告於八十年十一
月十五日取得何子旋祭祀公業之執行業務收入五○○、○○○元，經減除費用標準率
百分之三十後，第二次核定原告當年度該部分執行業務所得三五○、○○○元及所得
總額七、八五九、九三二元，補徵稅額一四○、○○○元，並依行為時所得稅法第一
百十條第二項規定處以罰鍰一四○、○○○元。原告不服第二次補徵稅款及罰鍰處分
，申請復查，未獲變更，一再訴願，遞遭決定駁回，遂提起行政訴訟。茲摘敘兩造訴
辯意旨如次：
原告起訴意旨略謂：原告八十年度綜合所得稅於八十六年間經被第一次核定當年度總
所得為七、五○九、九三二元之補徵稅額及罰鍰，提起行政訴訟中，所適用之稅率尚
未確定，被告逕為核定第二次應補稅額，發單補徵，實難令人折服，請撤銷原決定等
語。
被告答辯意旨略謂：查原告八十年度有營利、利息、財產交易及執行業務所得計七、
八五九、九三二元（二次核定總計數），惟原告未依所得稅法第十三條及第七十一條
第一項規定辦理結算申報，被告於八十六年間第一次核定綜合所得總額七、五○九、
九三二元，補徵稅額二、二五三、五二元在案。嗣被告復於八十七年十月二十九日查
獲原告於八十年十一月十五日取自何子旋祭祀公業之執行業務收入五○○、○○○元
，減除費用標準率百分之三十，核定執行業務所得三五○、○○○元，並通報初查另
案開徵，遂核定原告本次應補稅額一四○、○○○元，並依同法第一百十條第二項裁
處罰鍰一四○、○○○元。原告不服，指稱其八十年度綜合所得稅已依規定提起行政
救濟，因該項行政救濟尚未確定，其適用稅率亦未確定，應俟行政救濟確定後再重行
核定此次稅額。經查，原告不服八十年度第一次核定之稅額及罰申請復查乙案，經被
告復查決定維持原核定，訴願、再訴願決定亦予以駁回，現提起行政訴訟中。然本次
核定係原告於八十年間與律師柳正村及代書林明輝三人共同替祭祀公業何子旋規劃土
地，該祭祀公業給付渠三人之報酬，其中原告之報酬為五○○、○○○元，亦經原告
確認無誤在案，初查以其收入減除費用標準率百分之三十後核定執行業務所得三五○
、○○○元，發單補徵綜合所得稅一四○、○○○元及處同額罰鍰，所據以罰鍰之事
證明確，並無違誤。原告主張本次開徵應俟前次行政救濟確定後再核定本次稅額，於
法無據（倘經行政救濟確定，原核定所得額有變更時，被告自當本諸職權，依法辦理
退稅更正事宜），是本案復查維持原核定，訴願、再訴願均持相同論見予以駁回，原
告提起行政訴訟，並無新事證，而執前詞，殊無可採，請予駁回等語。
    理  由
本件被告代表人業已更換，被告陳明由新代表人楊重華承受訴訟，於法無違，應予准
許，合先敘明。次按「本法稱執行業務者，係指律師、會計師、建築師、技師、醫師
、藥師、助產士、著作人、經紀人、代書人、工匠、表演人及其他以技藝自力營生者
。」「稽徵機關進行調查或復查時，納稅義務人應提示有關各種證明所得額之帳簿、
文據；其未提示者，稽徵機關得依查得之資料或同業利潤標準，核定其所得額。」「
納稅義務人未依本法規定自行辦理結算申報，而經稽徵機關調查，發現有依本法規定
課稅之所得額者，除依法核定補徵應納稅額外，應照補徵稅額，處三倍以下之罰鍰。
」為行為時所得稅法第十一條第一項、第八十三條第一項、第一百十條第二項所明定
。次按「執行業務者未依法辦理結算申報，或未依法設帳記載及保存憑證，或未能提
供證明所得額之帳簿文據者，稽徵機關得照同業一般收費及費用標準核定其所得額。
」「前項收費及費用標準，由省（市）主管稽徵機關徵詢各同業公會意見訂定，並報
請財政部核定後實施。」「執行業務者應依所得稅法第十四條第一項第二類第二款規
定，至少設置日記帳一種，詳細記載其業務收支項目，並應按會計事項發生之次序逐
日登帳，至遲不得超過二個月，帳簿使用前應送主管稽徵機關登記驗印。．．．」「
執行業務者於規定期限內辦理結算申報，並能提供證明所得額之帳簿、文據調查者，
其執行業務所得應依帳載核算認定。其未依規定提供調查者，應依所得稅法第八十三
條及同法施行細則第十三條規定訂定之收費及費用標準核定其所得額。．．．」復為
同法施行細則第十三條第二項、第三項及執行業務所得查核辦法第六條第一項前段、
第八條前段所明定。又土地登記代理人執行業務未依法辦理結算申報，或未依法設帳
記載並保存憑證，或未能提供證明所得額之帳簿文據者，其八十年度之必要費用為收
入之百分之三十，為財政部八十一年一月三十一日台財稅第八一一六五八○八一號函
核定執行業務者費用標準五所規定。本件原告八十年度綜合所得稅未依法辦理結算申
報，經被告查獲，於八十六年間第一次核定其當年度所得總額七、五○九、九三二元
，補徵稅額二、二五三、七五二元及處以罰鍰二、一七四、三○○元。嗣被告再查獲
原告於八十年十一月十五日取得何子旋祭祀公業之執行業務收入五○○、○○○元，
經減除費用標準率百分之三十後，第二次核定原告當年度該部分執行業務所得三五○
、○○○元及所得總額七、八五九、九三二元，補徵稅額一四○、○○○元，並依行
為時所得稅法第一百十條第二項規定處以罰鍰一四○、○○○元。原告不服第二次補
徵稅款及罰鍰處分，以其八十年度綜合所得稅提已提起行政救濟，其適用稅率未確定
，應俟行政救濟確定後再行核定此次稅額云云。申經復查結果，以本次核定係原告於
八十年間與律師柳正村及代書林明輝三人共同替祭祀公業何子旋規劃土地，該祭祀公
業給付渠三人之報酬，其中原告之報酬為五○○、○○○元，亦經原告確認無誤，原
核定以其收入減除費用標準率百分之三十後核定執行業務所得三五○、○○○元，發
單補徵綜合所得稅一四○、○○○元及處同額罰鍰，並無違誤。原告主張本次開徵應
俟前次行政救濟確定後再核定本次稅額，於法無據。倘經行政救濟確定，原核定所得
額有變更時，被告自當本諸職權，依法辦理退稅更正事宜，乃未准變更。原告不服，
循序提起行政訴訟，對於原告有系爭所得未申報並不爭執，僅主張應俟第一次核定確
定，本次所適用稅率方可確定云云。經查原告八十年度綜合所得稅，經被告第一次核
定所得總額七、五○九、九三二元，補徵稅額二、二五三、七五二元及處以罰鍰二、
一七四、三○○元，原告提起行政救濟，業經本院八十九年度判字第二五八四號判決
駁回確定，是本次核定所得所應適用之稅率並未變動，原處分核定補徵稅額一四○、
○○○元，並處以同額罰鍰，揆諸首揭規定，尚無違誤，一再訴願決定遞予以維持，
均無不合，原告起訴意旨，為無理由，應予駁回。
據上論結，本件原告之訴為無理由，爰依行政訴訟法施行法第二條、行政訴訟法第九
十八條第三項前段，判決如主文。
中    華    民    國     九十        年      二      月      十五       日
                    最 高 行 政 法 院  第 一 庭
                                審 判 長 法  官      黃  綠  星
                                         法  官      彭  鳳  至
                                         法  官      蔡  進  田
                                         法  官      黃  璽  君
                                         法  官      廖  宏  明
右  正  本  證  明  與  原  本  無  異
                                         法院書記官  邱  彰  德
中    華    民    國     九十        年      二      月      十五       日


司法院資訊處製作；財團法人民間司法改革基金會備份。
